【裁判字號】    99,上易,1643
【裁判日期】    990802
【裁判案由】    詐欺
【裁判全文】
臺灣高等法院刑事判決                99年度上易字第1643號
上  訴  人
即  被  告  甲○○
上列上訴人即被告因詐欺案件，不服臺灣板橋地方法院98年度易
字第3475號，中華民國99年6 月11日第一審判決（起訴案號：臺
灣板橋地方法院檢察署98年度偵字第33216 號，聲請併辦案號：
臺灣桃園地方法院檢察署98年度偵字第27452 號），提起上訴，
本院判決如下：
    主  文
上訴駁回。
    理  由
一、按不服地方法院之第一審判決而上訴者，應向管轄第二審之
    高等法院為之。上訴書狀應敘述具體理由。上訴書狀未敘述
    上訴理由者，應於上訴期間屆滿後20日內補提理由書於原審
    法院，逾期未補提者，原審法院應定期間先命補正。第二審
    法院認為上訴書狀未敘述理由或上訴有第362 條前段之情形
    者，應以判決駁回之。但其情形可以補正而未經原審法院命
    其補正者，審判長應定期間先命補正。刑事訴訟法第361 條
    、第367 條，分別定有明文。所謂不服第一審判決之具體理
    由，必係依據卷內既有訴訟資料或提出新事證，指摘或表明
    第一審判決有何採證認事、用法或量刑等足以影響判決本旨
    之不當或違法，而構成應予撤銷之具體事由，始克當之（例
    如：依憑證據法則具體指出所採證據何以不具證據能力，或
    依憑卷證資料，明確指出所為證據證明力之判斷如何違背經
    驗、論理法則）；倘僅泛言原判決認定事實錯誤、違背法令
    、量刑失之過重或輕縱，而未依上揭意旨指出具體事由，或
    形式上雖已指出具體事由，然該事由縱使屬實，亦不足以認
    為原判決有何不當或違法者（例如：對不具有調查必要性之
    證據，法院未依聲請調查亦未說明理由，或援用證據不當，
    但除去該證據仍應為同一事實之認定），皆難謂係具體理由
    ，俾與第二審上訴制度旨在請求第二審法院撤銷、變更第一
    審不當或違法之判決，以實現個案救濟之立法目的相契合，
    並節制濫行上訴（最高法院97年度臺上字第892 號判決參照
    ）。是以上訴人之上訴書狀或補提之上訴理由書，雖有敘述
    上訴理由，惟並未具體敘述第一審判決有上述違法、不當情
    形，即與未敘述具體理由無異，其所為上訴，即不符合上訴
    之法定要件。
二、本件上訴人即被告甲○○不服原判決，提起上訴，上訴書理
    由略以：其因急尋工作，一時糊塗將帳戶提款卡及密碼交予
    陌生男子，事後方知遭詐欺集團利用作為詐財工具，其發覺
    有異後，即主動到案說明，深知悔意，遭判處有期徒刑4 月
    ，實屬過重云云。
三、經查原判決係認定：被告甲○○明知提供金融帳戶提款卡、
    提款密碼予陌生人士使用，有可能遭不法利用，以利他人遂
    行財產犯罪（包括詐欺取財）之目的，竟以縱使有人持其所
    提供之金融帳戶作為詐欺取財之犯罪工具，亦不違背其本意
    之幫助犯意，於民國98年9 月11日17時40分許，在臺北縣林
    口鄉○○路附近某全家便利商店門口，將其於98年9 月8 日
    在玉山商業銀行林口分行（下稱玉山銀行）開設之帳號0000
    000000000 號帳戶之提款卡及提款密碼（起訴書贅載「存摺
    」），交付予某真實姓名、年籍不詳之成年男子使用。嗣取
    得前開帳戶提款卡、提款密碼之人及其所屬詐欺集團成員，
    即於98年9 月11日22時2 分許撥打電話予乙○○，佯稱係網
    路購物之賣家，以轉帳錯誤為由，要求乙○○依指示操作自
    動櫃員機，乙○○誤信為真，遂於同日22時25分許，至自動
    櫃員機依對方指示操作，詎操作完畢後，其帳戶內之款項新
    臺幣（下同）26,108元竟匯入甲○○上開帳戶內，旋遭提領
    完畢。而上開犯罪事實，雖經被告矢口否認；然查告訴人乙
    ○○於98年9 月11日接獲不詳姓名、年籍之人撥打之電話，
    遭對方以上開所述之方式詐騙後，陷於錯誤而將自己帳戶內
    之款項26,108元匯入被告上開玉山銀行帳戶內，旋遭提領完
    畢之事實，業據證人即告訴人乙○○於警詢時證述明確，並
    有被告上開玉山銀行帳戶活期儲蓄存款印鑑卡、開戶資料、
    綜存戶交易資料查詢單、告訴人匯款之自動櫃員機交易明細
    表各1 份附卷可稽，堪認屬實。被告雖辯稱：伊是應徵工作
    而被騙，對方說有客人要匯款進伊的帳戶裡面，要求伊提供
    帳戶提款卡及密碼，他們才能領錢，所以伊去玉山銀行開戶
    ，將提款卡及提款密碼交給對方，公司名稱是大華營造，公
    司地址伊不知道，也沒有問，來拿提款卡及密碼的男子自稱
    是外務，沒有留姓名給伊，伊不知道為何客戶要把錢匯進伊
    的帳戶而不直接交給公司云云。惟個人之提款卡及提款密碼
    乃屬重要之金融物件，若落入不明人士手中，除存款有遭盜
    領之風險外，亦極可能作為取贓之犯罪工具，即便帳戶內之
    存款不多，若無正當理由或合理之隱情，應無任意交付他人
    之理；而一般公司行號至多僅會要求已聘僱之員工開設金融
    帳戶以供匯入薪資之用，衡情斷無要求尚未受僱之應徵者提
    供帳戶提款卡及密碼之必要。再者，一般工作之應徵多係在
    公司內進行，應徵者對於公司所在、名稱、工作內容、進行
    面試之人為何人等事項亦均有一定之認識，衡情亦無相約在
    路邊見面面試，且根本不知所應徵之公司究係在何處，或尚
    未通過面試開始工作即要求應徵者交付帳戶以供公司使用之
    理。是以，被告既無法清楚陳述所應徵公司之所在地點、工
    作內容，其所稱之應徵地點、方式及過程亦與一般正常之應
    徵程序迥異，則其所辯稱係因應徵工作而交付帳戶資料云云
    ，尚難採信；甚者，被告竟在尚未正式上班之前，即將其所
    申請開立具私密性、專屬性之上開玉山銀行帳戶提款卡及密
    碼，交付未曾謀面毫不相識之不明人士，容任不明人士使用
    上開帳戶，亦難置信，足認被告所辯與常情相違，委無可採
    。且查一般人至金融機構申請開立帳戶，其目的不外乎利用
    該帳戶作存、提款、轉帳等財產之金錢支配處分，故對於帳
    戶印章及金融機構發給之存摺、提款卡、提款密碼等物品、
    資料，無不妥為保存，以防遺失或被盜用，損及個人財產權
    益，並遭濫用為財產犯罪之工具。且個人金融帳戶之提款卡
    、提款密碼，專有性甚高，更非一般自由流通使用之物，縱
    需交他人使用，亦必基於信賴關係或特殊事由，自不可能隨
    意交予不熟識之人任意使用。又現今犯罪集團或不法份子為
    掩飾其不法獲利行徑，避免執法人員之追究處罰，經常利誘
    一般民眾提供金融機構帳戶存摺或提款卡、密碼等資料，渠
    等再以此帳戶供作對外詐騙或其他各種財產犯罪之不法用途
    使用，業經電視新聞及報章雜誌等大眾傳播媒體多所報導，
    政府亦極力宣導，期使民眾注意防範，況以現在金融機構開
    戶手續之簡便，需用者儘可自行申請，是苟有不熟識之人欲
    借用帳戶提款卡、密碼使用，以供資金流通，一般人本於生
    活經驗及認識，足以懷疑需用者，係基於隱瞞資金流向或行
    為人身份之不法目的，與利用他人之金融機構帳戶為犯罪工
    具有關。按刑法上之故意，可分為直接故意與不確定故意（
    間接故意），所謂「不確定故意」，係指行為人對於構成犯
    罪之事實，預見其發生而其發生並不違背其本意者，刑法第
    13條第2 項定有明文。被告明知金融機構帳戶係個人理財之
    重要工具，且關係個人財產、信用之表徵，不能隨意交予他
    人使用，其對於他人會持其所提供之上開玉山銀行帳戶進行
    犯罪應有所預知，竟仍將其所開立之帳戶供人使用，對於他
    人持用犯罪之事實，自不違背其本意，足見被告有幫助他人
    利用其帳戶犯罪之不確定故意，應無疑義，被告主觀上有幫
    助詐欺取財之故意甚明。本件事證明確，被告犯行已堪認定
    。是核被告所為，係犯刑法第30條第1 項前段、第339 條第
    1 項詐欺取財罪之幫助犯。被告幫助他人犯前開詐欺取財罪
    ，依刑法第30條第2 項之規定，按正犯之刑減輕之。原審進
    而審酌被告提供金融機構帳戶供他人使用以逃避犯罪之查緝
    ，破壞社會治安及有礙金融秩序，助長犯罪歪風，並增加追
    緝犯罪及被害人尋求救濟之困難，行為實有不當，及其犯罪
    之動機、目的、手段、所生危害、犯後態度等一切情狀，量
    處有期徒刑4 月，並諭知易科罰金之折算標準。本院經核原
    審已詳敘認定事實所憑證據、認定理由及量刑依據。從形式
    上觀察，原判決並無認定事實錯誤、量刑瑕疵或違背法令之
    情形。
四、被告上訴指陳原審量刑過重云云。然按刑事審判旨在實現刑
    罰權之分配的正義，故法院對有罪被告之科刑，應符合罪刑
    相當之原則，使輕重得宜，罰當其罪，以契合社會之法律感
    情，此所以刑法第57條明定科刑時應審酌一切情狀，尤應注
    意該條所列10款事項以為科刑輕重之標準，俾使法院就個案
    之量刑，能斟酌至當。而「量刑輕重係屬事實審法院得依職
    權自由裁量之事項，苟已斟酌刑法第57條各款所列情狀而未
    逾越法定刑度，不得遽指為違法」（最高法院72年度臺上字
    第6696號判例參照）。經查被告略稱原審量刑過重，並未具
    體指述原審有何認事用法之違誤。依上開說明，本件被告上
    訴顯無具體理由而不合法定程式應予駁回，並不經言詞辯論
    為之。
五、據上論斷，依刑事訴訟法第367 條前段、第372 條，判決如
    主文。
中    華    民    國    99    年    8     月    2     日
                  刑事第九庭審判長法  官  陳貽男
                                  法  官  楊炳禎
                                  法  官  周盈文
以上正本證明與原本無異。
不得上訴。
                                  書記官  張郁琳
中    華    民    國    99    年    8     月    2     日

司法院資訊處製作；財團法人民間司法改革基金會備份。
